臺灣板橋地方法院刑事判決　　　　　　　　　　　　　九十年度交易字第六二九號
　　公　訴　人　臺灣板橋地方法院檢察署檢察官
　　被　　　告　丁○○
　　　　　　　　甲○○
　　共　　　同
　　選任辯護人　王乃民律師
　　　　　　　　黃啟倫律師
右列被告因過失致死案件，經檢察官提起公訴 (九十年度偵字第一五四六八號)，本
院判決如左：
    主  文
丁○○、甲○○均無罪。
    理  由
一、公訴意旨略以：被告丁○○於民國九十年三月廿二日十一時五十分許，駕駛車號
    ＤＫ─七二四九號自用小貨車，於臺北縣五股鄉○○路○段九十八巷，欲往南向
    行駛，途經成泰路一段九十八巷十六號前，應注意與對向車道上會車之車輛應保
    持安全間隔，並隨時採取必要之安全措施，以防止危害發生，亦無不能注意之情
    事，竟疏未注意，而被告甲○○係瑞浚壓花工廠負責人，自八十二、三年起，即
    應注意於機慢車道及部分快車道上不得擺設推放布料之鐵架，以防止影響駕駛人
    行車安全，亦無不能注意之情事，竟疏未注意，在臺北縣五股鄉○○路○段九十
    八巷旁南向車道擺設鐵架，以致對向由連賜銘所駕駛車號為ＣＪＨ─二一三號機
    車亦疏於注意，會車時未保持安全間隔，致與丁○○所駕駛之車號ＤＫ─七二四
    九號自用小貨車發生擦撞，使連賜銘當場倒地，造成顱內出血併氣血胸頭胸部鈍
    傷，於同年月廿二日十三時二十分，於行政院衛生署台北醫院不治死亡。因認被
    告等所為，均係刑法第二百七十六條第一項前段過失致死罪嫌云云。
二、按犯罪事實應依證據認定之，無證據不得推定其犯罪事實；又不能證明被告犯罪
    或其行為不罰者，應諭知被告無罪之判決；刑事訴訟法第一百五十四條、第三百
    零一條第一項分別定有明文。次按刑法上之過失，指對於構成犯罪之事實，按其
    情節，應注意並能注意而不注意而言，且其過失行為與結果間，在客觀上有相當
    因果關係始得成立。所謂相當因果關係，係指依經驗法則，綜合行為當時所存在
    之一切情事，為客觀之事後審查，認為在一般情形下，在此環境、有此行為之同
    一條件，均可發生同一之結果者，則該條件即為發生結果之相當條件，行為與結
    果即有相當之因果關係。反之，若在一般情形下，有此同一條件存在，而依客觀
    之審查，認為不必皆發生此結果者，則該條件與結果並不相當，不過為偶然之事
    實而已，其行為與結果間即無相當因果關係。有最高法院七十六年度台上字第一
    九二號判例意旨可資參照。
三、公訴人所以認被告涉有過失致死之罪嫌，無非以右揭事實，業據告訴人丙○○指
    述歷歷，復有臺北縣警察局道路交通事故調查報告表及本署現場履勘筆錄各一紙
    及現場照片二十張在卷可憑。又本件被害人連賜銘因本件車禍受傷不治死亡，亦
    經相驗屬實，製有勘驗筆錄、相驗屍体證明書、驗斷書可憑。又按「汽車交會時
    ，應依左列規定：五、會車相互之間不得少於半公尺」「任何人不得有左列行為
    ：一、利用道路堆積、放置或拋擲足以妨礙交通之物品」，道路交通安全規則第
    一百條第五款及同法第一百四十條第一款分別定有明文。被告丁○○為汽車駕駛
    人，上述規定為其應注意並能注意之事項，而依當時之情形，並不能注意安全間
    隔之情事，猶貿然行駛致撞及亦疏未保持安全間隔之連賜銘所駕駛機車致其死亡
    ，被告丁○○顯有疏失。再查，被告甲○○長期於事發地點擺設鐵架，由於事發
    地點屬彎道，被告甲○○擺設鐵架於路旁，致影響來往車輛駕駛人之視線且應注
    意上開規定，而疏未注意，自應認有影響行車安全，以致被告丁○○及死者連賜
    銘未能保持安全間距而肇致本件車禍，被告甲○○自應認有過失。又本件經送臺
    灣省車輛行車事故覆議鑑定委員會其鑑定結果為：「伍、肇事分析：三、駕駛行
    為：連君與陳君駕車經肇事地彎道路段，會車時均疏未相互間保持半公尺之間隔
    ，致發生擦撞肇事。陸、其他：林女長年將所有之貨物與鐵架占用道路堆置，影
    響交通安全。柒：覆議意見：一、連賜銘駕駛重機車，與丁○○駕駛自小貨車，
    行經彎道會車時互未保持安全間隔，同為肇事原因。二、甲○○長年將所有貨物
    與鐵架違規於彎道占用機慢車道與部分快車道堆置，影響行車安全與本案肇事有
    因果關係。」，有該會府覆議字第九０一四四三號覆議意見書一紙在卷可稽，為
    其論據。
四、被告丁○○過失致死部分：
    訊據被告丁○○對於右揭時地與被害人連賜銘所騎乘之機車發生車禍，致被害人
    倒地因顱內出血併氣血胸頭胸部鈍傷死亡之事實固自承不諱，惟堅決否認有何過
    失，辯稱：當時伊自新五路往臺北方向行駛，行駛至成泰路一段九十八巷時，伊
    正欲與一大貨車會車，詎料被害人騎機車竟自後超越該大貨車，並越過中心線駛
    來，伊見狀，閃避不及，機車即撞及伊左前車頭，伊實無過失等語。經查，
(一)本件車禍發生之過程，業據現場目擊證人戊○○於警訊中證稱：「伊駕車由成泰
    路一段九十八巷往新五路方向行駛，距離車禍事故前約五十公尺處，伊發現ＣＪ
    Ｈ─二一三號重機車駕駛人騎很快超越伊車子，而且還差一點碰到伊車子，後來
    伊就看到ＣＪＨ─二一三號重機車超越中心線撞上對向ＤＫ─七二四九號自小貨
    車左前車頭，然後再倒向自己車道」，復於審理中亦證稱：「伊當時開車經過事
    發現場，伊與死者是同向車道，死者車速很快，伊車速約四十公里左右，死者的
    車速約八十公里左右，在伊前面另有一輛大貨車，死者有從伊旁邊超車過去，死
    者超過伊車後有回到車道上，等到快開到前面車輛時又跑到對向車道超車，（問
    ：是否可看到對向車道的車子？）當時對向車道車子並不多，伊有看到被告的車
    子有往右閃，但是仍然閃避不及，撞到了」等語（參見本院九十一年一月七日訊
    問筆錄），核與被告丁○○所供相符，顯見被害人當時確有超速及超越中心線駛
    入被告丁○○所行駛之對向車道無誤；其次觀之卷附之道路交通事故調查報告表
    警繪事故現場圖，本件肇事地點係臺北縣新莊市○○路○段九十八巷十六號前路
    段，該處係屬彎道、雙向單線通行之村里道路，依該現場圖所示，肇事後被告丁
    ○○所駕駛之小貨車略為橫置於其車道上，小貨車右側車頭撞及路旁被告甲○○
    所放置之鐵架，被害人機車則倒於被告丁○○小貨車後方中心線旁其車道內，車
    禍發生時之散落物則散置於小貨車左側旁，約有一個車身長度，另依卷附現場車
    損照片，被告丁○○小貨車之左前車頭有明顯之撞擊痕跡，顯然本件車禍發生乃
    被告丁○○之小貨車左前車頭與被害人之機車發生對撞，而非擦撞。
(二)公訴人雖認本件車禍發生之肇因為被告丁○○之小貨車與被害人所騎乘之機車，
    因會車時未保持安全間隔，致發生擦撞云云，惟本件撞擊點，依上開車損照片所
    示，係於被告丁○○小貨車左前車頭、被害人機車前方，二車應為正面撞擊，而
    非擦撞，公訴人所認已有誤會，再依該現場圖所示，被告丁○○之行進方向該車
    道地面有明顯之剎車痕（應係被告丁○○小貨車右側所造成），長達七．二公尺
    ，其剎車痕由車道之內側斜至外側，質之被告丁○○亦自承：於一、二十公尺前
    即看到被害人之機車，即向右閃避等語，足見被告丁○○於行駛中發覺被害人機
    車疾駛而至，確有踩行剎車並將方向盤向右偏轉之舉動，是依該剎車痕之起點，
    據警員所繪製之距離，距離中心線約有二．０三公尺（即該路寬雙向共計六公尺
    ，減去該剎車線起始點至對向車道路面邊線距離為五．０三公尺，則該剎車線起
    始點距其同向之路面邊線為０．九七公尺，再以單線路寬之三公尺減去剎車痕之
    起點０．九七公尺處為二．０三公尺），依被告丁○○所自述之小貨車車寬約為
    一．八公尺，則被告丁○○當時行駛之位置應在其車道內，此節亦據到場處理之
    證人警員乙○○於審理中到庭證稱：「（問：現場是否可以從煞車線起點研判被
    告小貨車是否有跨越中心線？）沒有跨越中心線，是以小貨車的煞車痕跡來計算
    的話，煞車痕起點距離中心線距離還有二米零八，因為現場圖與實際現場有差距
    ，要看現場照片比較準確，從現場照片來看，自小貨車煞車痕起點，小貨車是沒
    有越過中心線，．．，現場沒有機車剎車痕」等語明確，因之被告丁○○當時之
    行駛狀態確於其車道內行駛無誤，參以卷內之現場照片所示，撞擊後之散落物均
    散落於車道中心線附近，是依物理作用力之原理，物體散落處即為撞擊發生時之
    地點，顯見二車應於被告丁○○車道發生撞擊，機車向前滑行些許距離後，倒置
    於其車道內，由此亦可窺見渠二人車輛顯然未及交會即發生撞擊，是公訴人認本
    件車禍之肇因於渠二車會車時未保持安全間隔云云，顯乏有據。
(三)本件肇事時，被告丁○○之小貨車於其車道內正常行駛，於行駛中，竟被害人機
    車超速並越線行駛而來，因事出突然，致被告丁○○小貨車閃避不及，而發生二
    車車頭對撞之情事，誠難認被告丁○○有何疏未保持安全間隔之過失可言。本件
    經檢察官送請臺灣省臺北縣區車輛行車事故鑑定委員會鑑定結果，認：「一、連
    賜銘駕駛重機車超速，超車跨越中心線駛入來車道為肇事原因。二、丁○○駕駛
    自小貨車無肇事原因。」，此有該會九十年六月八日北鑑字第九０一三六五號鑑
    定書附卷可證，嗣經本院再送請中華民國車輛交通事故鑑定技術研究學會鑑定結
    果，亦認：「一、連賜銘：１、彎道違規超車；２、會車前不得超車；３、超車
    未保安全距離與間隔；二、丁○○正常行駛；．．．」，此有該會九十一年三月
    十二日九一車鑑字第０八０號鑑定意見附卷為證，是本件車禍之肇因應為被害人
    之過失所致。
    至公訴人雖採認臺灣省車輛行車事故覆議鑑定委員會之鑑定結果，認「一、連賜
    銘駕駛重機車，與丁○○駕駛自小貨車，行經彎道會車時互未保持安全間隔，同
    為肇事原因，．．」，二人同有未保持安全間隔之過失云云，惟綜合前開現場圖
    、現場照片、散落物散落地點等各節，本件二車之撞擊處為被告丁○○車道內，
    撞擊點在被告丁○○小貨車左前車頭，顯見二車並非於交會時發生撞擊，而於交
    會前即發生正面撞擊，公訴意旨及上開鑑定意見未能審認上開各節，認被告丁○
    ○未注意與對向車道會車時應注意保持安全間隔云云，所認事實既屬有誤，進而
    認被告丁○○同有未保持安全間隔之過失，自不足採。是本件依一般情形，被告
    丁○○本可信賴行駛於道路之被害人騎乘之機車亦在其車道內行駛，而非越線行
    駛，詎於被害人超速且越線行駛時，被告丁○○依當時之道路情形及一般駕駛人
    之智識能力，是否可為必要之注意義務，亦即究有無得期待其適時採取相當避讓
    之安全措施之可能性，以避免本件車禍之發生？依雙方當時之行駛車速，據被告
    丁○○所供：當時係三十、四十公里等語，證人戊○○供稱：被害人當時車速約
    有八十公里等語，則依卷附之交通部頒汽車行駛距離及反應距離一覽表記載，時
    速三十至四十公里時，駕駛人之一般反應距離為六．二四公尺至八．三二公尺，
    時速八十公里時，其反應距離為十六．六四公尺，此有該表附卷供參，是依上述
    渠二車之行駛速度，因二車均在行進之間，則二車至少需有二十二．八八公尺以
    上之距離，始足以避免本件車禍之發生，依此情節，衡諸一般謹慎且有相當經驗
    駕駛人之智識能力，在無慮及被害人此一高速、且越線行駛之違規行為情形下，
    被告丁○○顯無相當反應時間足以採取適當閃避之安全措施，以避免本件車禍發
    生之可能性。從而被告丁○○對被害人之違規駕駛行為，依當時一般情形既無注
    意義務之期待可能性，而被告丁○○係於其車道內正當行駛，縱然於發現被害人
    之違規行為，減速踩行剎車及偏右行駛，仍無法避免本件車禍之發生，則對本件
    車禍發生造成被害人死亡顯屬不可避免之結果，自難謂被告丁○○有何應注意且
    能注意卻未注意之過失責任可言。
五、被告甲○○過失致死部分：
    訊據被告甲○○辯稱：伊鐵架是放在水溝蓋上，該鐵架乃臨時放置的，並無佔用
    道路，亦不影響行車安全，與本件事故之發生並無因果關係等語。經查，依道路
    交通事故調查報告表中之事故現場圖及現場相片所示，被告丁○○小貨車與被害
    人連賜銘機車發生撞擊後，丁○○之小貨車右側車頭即撞擊至路旁被告甲○○所
    有擺放堆放布料之鐵架，雖公訴意旨認被告甲○○放置鐵架之位置係該路段之機
    慢車道及部分快車道上云云，惟本路段係屬雙單線之混合道路，路旁所繪製之白
    色實線，為路面邊線，此有臺北縣政府九十一年二月二十五日北府交工字第０九
    一００五００六三號函附卷可證，是公訴意旨上開所認，尚有誤會，則被告甲○
    ○鐵架之放置位置係佔用路旁空地，惟依附卷之照片亦可看出，該鐵架部分逾該
    處道路之路面邊線，而進入車道內，且該鐵架體積龐大，其上並放置有布料，顯
    有妨礙經過車輛之通行。雖此，惟訊據被告丁○○於本院審理中供稱：於行駛中
    ，該鐵架並不會阻礙其視線等情，況且本件肇事原因，依前述應歸咎於被害人連
    賜銘，縱然被告甲○○所擺放之鐵架有危害該向車道行車安全之虞，惟對於被害
    人之超速及越線行駛之違規行為，並無加諸相當之因果關係，則其於本件車禍之
    發生，自無任何過失可言，且臺灣省臺北縣區車輛行車事故鑑定委員會亦認「被
    告甲○○鐵架占用道路，有礙交通」，而未認其於車禍同有過失等情，此有該會
    前開鑑定意見書乙份附卷可按。則本件被告甲○○就本件事故既不負過失責任，
    即難以過失致死罪責相繩。
六、綜合上開所述，復查無其他積極確切之事證足認被告丁○○、甲○○有何公訴人
    所指過失致死之犯行，因認被告此部分被訴犯行要屬不能證明，自應為其等無罪
    之諭知。
據上論斷，應依到事訴訟法第三百零一條第一項，判決如主文。
本案經檢察官張云綺到庭執行職務
中      華      民      國    九十一    年      六      月      十      日
                                      臺灣板橋地方法院交通法庭
                                          法  官  徐   蘭   萍
右正本證明與原本無異。
如不服本判決，應於判決送達後十日內，向本院提出上訴狀。
                              書記官  莊   川   億
中      華      民      國    九十一    年      六      月      十      日
